【裁判字號】    99,建上易,26
【裁判日期】    990908
【裁判案由】    給付工程款
【裁判全文】
臺灣高等法院民事判決                99年度建上易字第26號
上  訴人即
被  上訴人  呂明捷即捷展工程行
訴訟代理人  李伸一律師
            洪東雄律師
            張鳳麟律師
被上訴人即
上  訴  人  甲○○
訴訟代理人  何宗翰律師
複  代理人  李采霓律師
上列當事人間請求給付工程款事件，兩造對於中華民國99年3月9
日臺灣板橋地方法院98年度建字第71號第一審判決，各自提起上
訴，呂明捷即捷展工程行並為訴之追加，本院於99年8月25日言
詞辯論終結，判決如下：
    主      文
原判決(一)主文第一項，駁回呂明捷即捷展工程行後開第二項之訴
部分。(二)主文第三項，命呂明捷即捷展工程行為給付部分，及該
部分假執行之宣告。(三)本訴及反訴訴訟費用之裁判，均廢棄。
上開廢棄(一)部分，甲○○應給付呂明捷即捷展工程行新台幣伍拾
萬零伍佰貳拾伍元及自民國九十八年七月二十一日起至清償日止
，按週年利率百分之五計算之利息。
呂明捷即捷展工程行其餘上訴及追加之訴，均駁回。
上開廢棄(二)部分，甲○○在第一審之訴及其假執行之聲請，均駁
回。
甲○○之上訴駁回。
第一、二審訴訟費用，本訴部分由甲○○負擔十分之八，餘由呂
明捷即捷展工程行負擔；反訴部分由甲○○負擔。
    事實及理由
壹、本訴部分：
    按訴之變更或追加，非經他造同意，不得為之。但第255 條
    第1項第2款至第6款情形，不在此限。民事訴訟法第446條第
    1 項定有明文。次按所謂請求之基礎事實同一，係指變更或
    追加之訴與原訴之主要爭點有共同性，各請求利益之主張在
    社會生活上可認為同一或關聯，而就原請求之訴訟及證據資
    料，於審理繼續進行在相當程度範圍內具有同一性或一體性
    ，得期待於後請求之審理予以利用，俾先後兩請求在同一程
    序得加以解決，避免重複審理，進而為統一解決紛爭者，自
    屬之（最高法院91年台抗字第552 號裁判意旨參照）。上訴
    人即被上訴人呂明捷即捷展工程行（下稱呂明捷）於原審起
    訴主張兩造間成立裝潢房屋之承攬契約，依承攬契約關係請
    求給付報酬。嗣上訴本院，主張兩造間若無承攬契約，則被
    上訴人即上訴人甲○○（下稱甲○○）受有裝潢之利益，依
    據不當得利請求返還（本院卷(二)第45頁）。經核屬訴之追加
    ，因二者請求之事實均為呂明捷於甲○○所有之房屋內進行
    裝潢，可認呂明捷追加之訴與原訴主要爭點有共同性，就原
    請求證據資料有同一性，得於後請求之審理予以利用，揆諸
    首揭說明，呂明捷為訴之追加，係屬合法，應予准許，合先
    敘明。
一、上訴人即被上訴人呂明捷即捷展工程行起訴主張：
  (一)伊於民國（下同）98年5 月中旬起，承攬甲○○所有坐落臺
    北縣三重市○○路○段372號3 樓房屋（下稱系爭房屋）之裝
    修工程，該房屋裝修之拆除、清運工程部分，業於98年5月2
    2日完工請款新台幣（下同）148,491元，經甲○○支付完畢
    。
  (二)伊另於98年6 月11日提出房屋裝修工程之工程估價單，金額
    為2,240,915元，經甲○○核對後於98年6月12日預付報酬30
    萬元。另甲○○亦於98年6 月17日傳真就呂明捷已完成部分
    之工程確認款項，並請伊開立發票金額75萬元（稅金外加）
    。本件裝修工程之承攬，兩造雖無簽訂書面之承攬工程契約
    ，惟因甲○○已承認伊已完工請款之工程，應認為已成立契
    約。又兩造針對已完工之工程款，曾於98年6 月17日在三重
    三和路4 段之麥當勞速食店協商確認，當時甲○○表示就未
    付之工程款願再支付40萬元給伊，這些對話並經伊以錄音筆
    錄音存證，當時伊認為與請款金額56萬餘元相差太大，而沒
    有協商成立，由此亦足以認定甲○○對於伊已完工部分，業
    已承認。
  (三)截至98年6月17日甲○○通知停止施工止，已完成之工程價
    款為860,025元，扣除甲○○預付之工程款300,000元，尚有
    餘額560,025 元迄未支付。伊催告甲○○給付，惟均置之不
    理，為此依承攬之法律關係，提起本件訴訟。
  (四)求為判決：
    1.甲○○應給付呂明捷560,025 元，及自起訴狀繕本送達翌
      日起至清償日止，按週年利率5%計算之利息。
    2.呂明捷願供擔保請准宣告假執行。
二、被上訴人即上訴人甲○○則以：
  (一)呂明捷係伊友人楊嬿樺之夫，楊嬿樺知悉伊之系爭房屋需裝
    潢，遂於98年5月 中旬，介紹兩造認識洽談裝潢事宜，當時
    伊已向呂明捷表示預算大概100 萬元以內，設計圖跟報價單
    都需經伊同意始可。同年5 月11日呂明捷出具捷展工程行工
    程估價單予伊，報價工程價款為1,010,300 元，惟伊對於估
    價單中承作項目與承攬報酬有所爭議，且估價單上「木作、
    鋁窗、燈具、冷氣」部份皆表未估，伊詢問呂明捷何以如此
    ，呂明捷表示「你不用擔心，我絕對算你便宜」云云。伊為
    免傷及朋友情誼，未同意該張報價單，亦未簽名回傳本報價
    單，僅同意當中拆除部分之報價135,400 元，其餘再議。因
    此至同年5月19日前，呂明捷表示就拆除部分先行施工，並
    向伊拿取房屋鑰匙，同年5月19日開始進行拆除工作，因呂
    明捷就拆除部分款項表示需稅外，最後雙方同意以148,491
    元為拆除部分（含稅）承攬報酬，伊亦於同年5月22 日委託
    訴外人林玲如至彰化銀行如數匯款。
  (二)98年5 月22日之後，因伊遲遲未見設計圖，催稿之下，呂明
    捷隨意繪製一張手繪簡略之設計圖（即被證三），伊表示不
    同意設計圖，楊嬿樺見兩造承攬契約無法締結，遂委請其胞
    兄楊啟鑑依原本的草圖畫圖設計（即被證四），並傳真、親
    交予伊，惟伊表示必須先看到報價單，始能審酌是否同意設
    計圖與報價單。同年6月8日呂明捷親拿第二張高達3,016,53
    5 元之報價單予伊，伊表示完全無法同意此種報價方式，兩
    造對於裝潢設計承攬之工作與報酬無法達成合意。詎料，呂
    明捷表示已向水電包商訂好材料，工人也在執行，至少出一
    點材料價金，希望伊先負擔30% 的錢等語。伊不忍，遂於同
    年6 月12日委請林玲如匯款30萬元，以解決呂明捷捷資金短
    缺之急，惟伊亦向呂明捷口頭告以不得任意繼續施工，關於
    6月8日之估價單，必須經雙方合意始能施工。
  (三)98年6 月12日後，伊至房屋施工現場，發現工人隨地小便，
    其以帆布掩蓋的貴重物品遭掀開造成物品損壞。伊向呂明捷
    表示對施工品質無信心，並明言6月8日估價單當中多處重複
    計算、高於市價甚多等問題，呂明捷遂重新提總價2,240,91
    5 元之報價單，伊對此仍表示無法同意。因系爭房屋裝修有
    完工之急迫性，並顧及兩造情誼，伊固曾於98年6 月17日傳
    真表示願幫忙分攤未經同意而呂明捷自行施工部分之成本（
    即原證五），然觀諸該傳真僅為兩造協商過程版本，兩造皆
    未簽名、用印，因呂明捷經協商不退讓，伊乃於同年6 月19
    日寄發存證信函請求呂明捷全面停工，並賠償施工造成貴重
    物品之損失，另請求於98年6 月25日前，將留置房屋之物品
    遷空。然呂明捷置之不理，並委託律師函知伊給付承攬報酬
    560,025 元。呂明捷於拆除承攬契約履行後，裝潢承攬契約
    尚未達成合意前，即強行進行尚未達成合意之裝潢工程，並
    命伊給付承攬報酬，其訴為無理由等語，資為抗辯。
三、原審就本訴部分為呂明捷敗訴之判決，呂明捷提起上訴，上
    訴聲明為：(一)原判決不利於呂明捷部分均廢棄。(二)上廢棄部
    分，甲○○應給付呂明捷560,025 元，及自起訴狀繕本送達
    翌日起至清償日止，按週年利率5%計算之利息。(三)甲○○在
    第一審之反訴駁回。甲○○答辯聲明：上訴駁回。
四、本件不爭執事項：
  (一)呂明捷於98年5 月中旬起，承攬甲○○所有坐落臺北縣三重
    市○○路○段372號3 樓房屋之修繕工程，該房屋裝修之拆除
    、清運工程部分，業於98年5月22日完工請款148,491元，經
    甲○○支付完畢，另98年6 月11日提出系爭房屋裝修工程之
    工程估價單，金額為2,240,915元，甲○○於98年6月12日付
    30萬元予呂明捷。
  (二)甲○○置放系爭房屋之進口實木貝殼鑲花桌椅等貴重物品，
    以帆布掩蓋，因呂明捷施工泥塵漫佈。
五、本件爭點：兩造就甲○○所有系爭房屋除拆除工程部分外，
    有無合意成立裝潢設計承攬契約？
六、按稱承攬者，謂當事人約定，一方為他方完成一定之工作，
    他方俟工作完成，給付報酬之契約。如依情形，非受報酬，
    即不為完成其工作者，視為允與報酬。未定報酬額者，按照
    價目表所定給付之；無價目表者，按照習慣給付，民法第49
    0條第1項、第491 條定有明文。次按契約之成立本不以署名
    畫押為要件，故凡當事人間締結契約，其書面之形式雖不完
    全，而能以其他方法，足以證明其意思已有合致之表示者，
    自無妨於契約之成立，當然發生法律上之效力（最高法院20
    年上字第1727號判例意旨參照）。
  (一)查呂明捷於98年5 月中旬起，承攬甲○○所有系爭房屋之修
    繕工程，系爭房屋裝修之拆除、清運工程部分，呂明捷於98
    年5月22日完工請款148,491元，經甲○○支付完畢，有捷展
    工程行工程請款單、彰化銀行匯款回條聯在卷可稽（原審卷
    (一)第6、7頁），兩造不爭執，可認為實。
  (二)次查，呂明捷於98年5 月22日拆除、清運工程完工後，傳真
    系爭房屋之設計圖予甲○○，甲○○不爭執，並有設計圖在
    卷可稽（原審卷(一)第39頁即被證4 、第27頁）。該設計圖上
    已標示客廳、神明廳、道具間、排練室、老人房、臥室、廚
    房、餐廳、洗衣場、浴室、戲袍展示櫃、置物櫃、鞋櫃之位
    置與隔間。
  (三)再查，於98年5 月27日，甲○○傳發手機簡訊向呂明捷表示
    ：「楊姐好，設計圖OK，謝謝，備料明天見，謝謝帶三角安
    全椎與紅布條樓下圍一下，謝謝，神奇這裡」，有手機簡訊
    畫面在卷可稽（原審卷(一)第107 頁），甲○○不爭執其傳發
    該簡訊（本院卷(二)第71頁反面）。上開簡訊意思表示明確，
    甲○○係就呂明捷提出系爭房屋裝潢之設計圖予以同意，且
    備料應係指進行設計圖所示工程所需之工料，可認兩造意思
    表示合致。
  (四)證人丙○○證稱略以：呂明捷曾僱用伊於臺北縣三重市○○
    路○段372號3樓與374號3 樓作水電工程，負責水管、電線、
    電管，施作約2個星期，確實有施作原證3所示水電工程部分
    ，伊有跟甲○○和其太太林玲如現場商量過才施作等語。證
    人丁○○證述略稱：呂明捷曾僱用伊於臺北縣三重市○○路
    ○段372號3樓與374號3 樓施作木工，負責牆壁壁板、天花板
    ，施作約1個星期，確實有施作原證3所示木作工程部分，甲
    ○○和其太太林玲如曾指示伊施作工程等語。證人乙○○證
    稱以：呂明捷曾僱用伊於臺北縣三重市○○路○段372號3 號
    與374號3樓作泥作工程，即拆除完後砌磚、抹牆，於5 月18
    日開始，中間有間隔，總共作1、2星期，確實有施作原證3
    所示泥作工程部分，林玲如幾乎天天到場，甲○○偶爾會去
    ，他會跟呂明捷講好，由呂明捷指示伊等語（本院卷(二)第24
    至26頁）。由證人丙○○、丁○○、乙○○之證言可知，系
    爭房屋於拆除、清運工程完工後，嗣進行水電、木作、泥作
    之工程，且甲○○與其妻林玲如曾到場監看水電、木作、泥
    作之施作。
  (五)由上事證可知，甲○○於系爭房屋98年5 月22日拆除、清運
    工程完工付款148,491 元之後，以手機簡訊就呂明捷提供之
    設計圖予以允諾，並允許水電、木作、泥作工人進入系爭房
    屋施作，且甲○○自承就呂明捷已經訂購材料、施作之部分
    支付30萬元予呂明捷周轉（本院卷(二)第60頁至反面）。可認
    甲○○就系爭房屋已施作之部分工程，允諾給予報酬。
  (六)綜上，呂明捷請求甲○○給付已施作之水電工程257,385 元
    、木作工程284,000元、泥作工程259,140元等報酬，係屬有
    據。
七、甲○○下列抗辯，為不可採：
  (一)兩造不爭執呂明捷於98年5月22日就拆除、清運完工請款148
    ,491 元，經甲○○支付完畢。甲○○辯稱98年5月27日之簡
    訊「楊姐好，設計圖OK，謝謝，備料明天見，謝謝帶三角安
    全椎與紅布條樓下圍一下，謝謝，神奇這裡」，係指進行拆
    除工程須圍繞之三角錐、紅布條，備料係為進行拆除工程以
    包料包覆地板等語，顯非可採。
  (二)甲○○既於拆除、清運工程完工後，以手機簡訊同意呂明捷
    提出之設計圖，且讓水電、木作、泥作工人於系爭房屋進行
    施工，已詳前述，因水電、木作、泥作工程係屬非受報酬，
    即不完成工作者，且依民法第491 條規定，承攬報酬如未約
    定，依價目表，如無價目表，依習慣給付。甲○○辯稱未同
    意呂明捷提出估價單之全部項目、式樣云云，仍視為甲○○
    就呂明捷已完成之部分工程允與報酬。甲○○抗辯兩造就估
    價單爭執議價，承攬契約之報酬未達成意思表示一致等語，
    為不可採。
  (三)甲○○抗辯伊於工程施工期間至外地及國外表演，不在工程
    現場監看等語，提出98年5月1 日、8日、11日、15日、18日
    、22日、23日，6月3日、15日、18日、19日、20日、22日、
    26日、27日、30日表演活動之發票，及5月29日至6月1 日入
    出國日期證明書（本院卷(一)第186至220頁）。經查，甲○○
    於上開期日進行表演活動，不影響本院前揭認定。
八、按當事人主張有利於己之事實者，就其事實有舉證之責任，
    民事訴訟法第277 條本文定有明文。次按請求履行債務之訴
    ，除被告自認原告所主張債權發生原因之事實外，應先由原
    告就其主張此項事實，負舉證之責任，必須證明其為真實後
    ，被告於其抗辯事實，始應負證明之責任，此為舉證責任分
    擔之原則（最高法院43年台上字第377號判例意旨參照）。
  (一)呂明捷未立證證明兩造就鐵工工程、一對一冷氣等工程項目
    有承攬合意。呂明捷提出工程請款單1 件，其上記載鐵工工
    程28,000元、一對一冷氣31,500元（原審卷(一)第13至14頁）
    ，該請款單為呂明捷自行製作，不能證明呂明捷已經施作上
    開工程。又呂明捷提出系爭房屋外陽台冷氣鐵架照片2張（
    本院卷(一)第156頁），惟該照片不能證明鐵工工程及一對一
    冷氣相關工程係由呂明捷施作。
  (二)綜上，呂明捷主張依據承攬契約，請求鐵工工程28,000元、
    一對一冷氣相關工程31,500元之報酬，係非有據。其另主張
    依不當得利之法律關係，請求甲○○返還該部分工程之不當
    得利，亦非有據。
九、甲○○就系爭房屋已施作之水電、木作、泥作工程，允諾給
    予報酬。呂明捷依據承攬契約關係請求甲○○給付水電工程
    257,385元、木作工程284,000元、泥作工程259,140 元，合
    計80,0525元，扣除甲○○於98年6月12日已付之30萬元，即
    50,0525元及自起訴狀繕本送達翌日即98年7月21日起（原審
    卷(一)第102 頁），至清償日止，按週年利率5%計算之利息，
    為有理由，應予准許。呂明捷另依不當得利之法律關係請求
    甲○○返還此部分工程之利益，即無需再予審酌。
十、關於鐵工工程、一對一冷氣相關工程部分，呂明捷不能證明
    兩造間有承攬合意，且其已施作該部分工程，是呂明捷依據
    承攬契約或不當得利之法律關係，主張甲○○應給付59,500
    元本息，為無理由，不應准許，應予駁回。
貳、反訴部分：
一、被上訴人即上訴人甲○○於原審反訴起訴主張：
  (一)兩造合意進行系爭房屋拆除工程，呂明捷為拆除施工方便，
    掀開原本由甲○○用以保護貴重物品而掩蓋之帆布，因施工
    泥塵漫佈，造成貴重物品價值幾乎全損，其貴重物品折舊後
    之殘餘價值受損計有404,458元，細目如下：
    1.進口實木貝殼鑲花桌椅6件、油畫街景藝品兩幅：
      向訴外人呂建勳購買，購買日期為93年7月13日，金額786
      ,210 元。依固定資產耐用年限，無法歸類皆為7年，以平
      均法折舊，至呂明捷98年5 月間進行拆除工程時毀損之殘
      餘價值應為233,991元（計算式：786210-（786210÷7÷1
      2×59）＝233991）。
    2.幻影進口刺頭魔術箱1組：
      購買日期97年12月1 日，金額86,271元，毀損後之照片參
      見反證7。依固定資產耐用年數表，器具為5年，以平均法
      折舊，至呂明捷98年5 月間毀損時殘餘價值應為77,643元
      （計算式：86271-（86271÷5÷12×6）＝77643）。
    3.進口預言九宮格魔數道具組：
      購買日期97年9 月11日，金額45,804元。依固定資產耐用
      年數表，器具為5年，以平均法折舊，至呂明捷98年5月間
      毀損時殘餘價值應為39,696元（計算式：45804-（45804
      ÷5÷12×8）＝39696）。
    4.表演玩偶3組：
      購買日期98年2 月19日，金額51,066元。依固定資產耐用
      年數表，器具為5年，以平均法折舊，至呂明捷98年5月間
      毀損時殘餘價值應為44,257元（計算式：51066 -（51066
      ÷5÷12×8）＝44257）。
    5.聲寶電熱機：
      購買日期97年11月10日，金額4,200 元。依固定資產耐用
      年數表，無法歸類皆為7 年，以平均法折舊，至呂明捷98
      年5月間毀損時應折舊6個月，殘餘價值應為3,900 元（計
      算式：4200-（4200÷7÷12×6）＝3900）。
    6.音響組：
      購買日期97年5月24日，金額5,800元。依固定資產耐用年
      數表，無法歸類皆為7年，以平均法折舊，至呂明捷98年5
      月間毀損時應折舊1年，殘餘價值應為4,971元（計算式：
      5800-（4200÷7））。
  (二)因呂明捷未經甲○○同意報價即施工部分，經訴外人黃敏芫
    設計師估價需支出修改費用249,000 元，甲○○業已另行與
    黃敏芫設計師另訂約，且支付款項完畢。
  (三)綜上，甲○○受有損害653,458元。甲○○依民法第227條第
    2 項，訴請呂明捷給付因其施工不當，造成甲○○貴重物品
    減損之價值總計404,458 元。又呂明捷未經甲○○同意施工
    圖與報價單，亦即兩造未就承攬達成合意前，隨即任意施工
    ，竟因其施工不當，甲○○需另委請其他室內設計師，聘請
    工人重新施作，此部分所受損害計249,000 元，甲○○依民
    法第184條第1項之規定，訴請呂明捷給付其侵權行為之損害
    賠償。
  (四)求為判決：
    1.呂明捷應給付甲○○653,458 元，及自反訴起訴狀繕本送
      達時起，按週年利率5%所計算之利息。
    2.願供擔保，請准宣告假執行。
二、上訴人即被上訴人呂明捷即捷展工程行則以：
  (一)呂明捷依甲○○指示承作拆除工程部分，業已施工完畢並經
    甲○○驗收，且甲○○並已給付該部分之承攬工程款無誤，
    足證就此拆除工程部分，呂明捷並無施工不當之事實。呂明
    捷就拆除工程部分，於施工期間甲○○對於其置放施工現場
    之貴重物品，並未向呂明捷報明其物之性質及數量交付呂明
    捷保管，呂明捷並不知甲○○置放施工現場之貴重物品之性
    質及數量。且呂明捷於施工期間對於甲○○置放施工現場之
    貴重物品，均有以帆布覆蓋，如有搬動亦均依照甲○○之指
    示。因此如有甲○○所指述，其存置施工現場之精緻藝品發
    生損毀之情形，應與呂明捷之施工無相當因果關係，而不可
    歸責於呂明捷，呂明捷自不負損害賠償之責任。甲○○提出
    之物品損毀報價單，其上所載內容均為甲○○片面所製作，
    呂明捷否認其真正性。縱使有減損情形，亦與呂明捷之施工
    無相當因果關係。
  (二)呂明捷為甲○○完成之承攬工程部分，詳如原證3 工程請款
    單所記載之工程項目及工程款項。雖然甲○○無法完全接受
    該工程款項，卻於原證5 傳真表示願承認75萬元之工程款，
    足見呂明捷已完工請款之工程，亦為甲○○所承認，並無施
    工不當之情事。甲○○指責此部分工程未經其同意，呂明捷
    任意施工，竟因施工不當，須另委請其他室內設計師，聘請
    工人重新施作，造成249,000 元之損害云云，純係甲○○臨
    訟杜撰，與事實不符。蓋甲○○於98年6 月17日通知呂明捷
    停工後，雖有另指示其他承攬人繼續完工，就其另付其他承
    攬人工程款部分，與甲○○應給付呂明捷已完工之承攬工程
    款部分無關。且查，甲○○提出之單據為訴外人黃敏芫所出
    具，為其片面製作，呂明捷否認其真實性等語，資為抗辯。
三、原審就反訴部分判決呂明捷應給付甲○○100,234元，及自9
    8年8月19日起至清償日止，按年息5%計算之利息。駁回甲○
    ○其餘之訴。甲○○提起上訴，上訴聲明為：(一)原判決就反
    訴部分不利於甲○○部分廢棄。(二)上開廢棄部分，呂明捷應
    給付甲○○553,224元。呂明捷答辯聲明：上訴駁回。
四、本件爭點：
  (一)甲○○依民法第227 條規定，請求呂明捷就物品損害負賠償
    責任有無理由？
  (二)甲○○主張未經其同意報價施工部分，需支出修改費用249,
    000 元，請求呂明捷依侵權行為法則，負賠償責任有無理由
    ？
五、按因可歸責於債務人之事由，致為不完全給付者，債權人得
    依關於給付遲延或給付不能之規定行使其權利。因不完全給
    付而生前項以外之損害者，債權人並得請求賠償，民法第22
    7 條定有明文。是無損害之即不發生賠償，甲○○應就損害
    之存在，負舉證責任。
  (一)甲○○主張呂明捷為拆除施工方便，掀開掩蓋貴重物品之帆
    布，造成貴重物品價值幾乎全損，提出物品毀損前照片及毀
    損後之照片為證。經查，反證4及6之貝殼鑲花桌椅及油畫街
    景藝品照片、反證7及8之幻影刺頭魔術箱、反證9 九宮格魔
    術道具組照片、反證10及11表演玩偶照片、反證13及14電熱
    機照片、反證16及17音響組照片（原審卷(二)第57、69、73、
    74、75、76至79、81至83、85至86），不能證明上開物品有
    損壞之情事。次查，呂明捷與甲○○對話中提及施工師傅之
    習慣不好及訴外人楊嬿樺稱「這是我們的疏失」等語（本院
    卷(一)第166頁），亦不能證明上開物品有毀損情事。且甲○
    ○未立證證明減損物品之價值為若干，其以折舊之計算方式
    以為物品受損之數額，係非有據。
  (二)綜上，甲○○未立證證明上開物品有毀損情事，不能認為甲
    ○○因呂明捷施工不當，受有損害。是以，甲○○請求呂明
    捷應賠償上開物品減損價值404,458元，係非有據。
六、按因故意或過失，不法侵害他人之權利者，負損害賠償責任
    。故意以背於善良風俗之方法，加損害於他人者亦同，民法
    第184條第1項定有明文。甲○○就系爭房屋拆除、清運工程
    完工後，允許水電、木作、泥作工人進入系爭房屋施作，不
    能認為呂明捷未經其同意即任意施工。是以，甲○○主張呂
    明捷因任意不當施工，致其另委請其他設計師、工人重新施
    作等語，為無可採。甲○○主張依民法第184條第1項規定，
    請求呂明捷賠償損害249,000元，為無理由。
七、綜上，甲○○主張依不完全給付及侵權行為之法律關係，請
    求呂明捷給付653,458 元，及自反訴起訴狀繕本送達時起，
    按週年利率5%計算之利息，為無理由，應予駁回。
參、綜上所述，原審就本訴應准許部分，為呂明捷敗訴之判決，
    並駁回其假執行之聲請，尚有未洽，呂明捷上訴意旨求予廢
    棄改判，為有理由，爰由本院予以廢棄改判如主文第二項所
    示。原審就反訴部分，判命呂明捷應給付甲○○100,234 元
    本息，並為假執行之宣告，亦有未洽。呂明捷上訴意旨指摘
    原判決不當，求予廢棄改判，為有理由。自應由本院予以廢
    棄改判，如主文第四項所示。甲○○上訴意旨指摘原判決不
    當，請求呂明捷應再給付553,224 元，為無理由，應駁回其
    上訴。
肆、本件事證已臻明確，兩造其餘攻擊防禦方法及未經援用之舉
    證，經審酌核與本件判決結果不生影響，不再逐一論述，附
    此敘明。
伍、據上論結，本件呂明捷之上訴及追加之訴為一部有理由，一
    部無理由，甲○○之上訴為無理由，依民事訴訟法第450 條
    、第449條第1項、第79條，判決如主文。
中    華    民    國    99    年    9     月    8     日
                    民事第二庭
                        審判長法  官  吳謙仁
                              法  官  蘇瑞華
                              法  官  李瓊蔭
正本係照原本作成。
不得上訴。
中    華    民    國    99    年    9     月    9     日
                              書記官  王才生

司法院資訊處製作；財團法人民間司法改革基金會備份。
